【裁判字號】    95,上訴,876
【裁判日期】    950509
【裁判案由】    毒品危害防制條例
【裁判全文】
臺灣高等法院刑事判決                 95年度上訴字第876號
上  訴  人
即  被  告  甲○○
上列上訴人因毒品危害防制條例案件，不服臺灣桃園地方法院94
年度訴字第1573號，中華民國九十五年一月九日第一審判決（起
訴案號：臺灣桃園地方法院檢察署94年度毒偵字第3296號；移送
本院併辦案號：臺灣新竹地方法院檢察署95年度毒偵字第590號
）提起上訴，本院判決如下：
    主  文
原判決撤銷。
甲○○連續施用第一級毒品，處有期徒刑捌月，扣案之海洛因壹
包（驗餘淨重零點伍貳公克）沒收銷燬之。又連續施用第二級毒
品，處有期徒刑伍月，扣案之安非他命壹包（驗餘淨重零點肆貳
貳壹公克）沒收銷燬之。應執行有期徒刑拾月，扣案之海洛因壹
包（驗餘淨重零點伍貳公克）及安非他命壹包（驗餘淨重零點肆
貳貳壹公克）均沒收銷燬之。
    事  實
一、甲○○前因施用毒品案件，經觀察、勒戒後，因認有繼續施
    用毒品之傾向，經原審法院裁定令入戒治處所施以強制戒治
    ，於九十三年十一月二十日強制戒治期滿執行完畢。詎其仍
    不知悔改，復於前述強制戒治執行完畢後五年內，分別基於
    施用第一級毒品海洛因及第二級毒品安非他命之概括犯意，
    先於(1)九十四年六月八日凌晨一時許，在其桃園縣平鎮市○
    ○路六六巷三○號三樓之住處，各以針筒注射及燒烤玻璃球
    吸食器吸食煙霧之方式，分別施用海洛因及安非他命一次，
    嗣經警方於九十四年六月八日下午三時五十分許，在桃園縣
    桃園市○○路九○二號前為警查獲，並扣得海洛因一包（驗
    餘淨重○．五二公克）及安非他命一包（驗餘淨重○．四二
    二一公克）；復於(2)九十五年三月十日十時十五分許為警採
    尿前回溯二十六小時及九十六小時內之某時點，在不詳地點
    ，以不詳方式，分別施用第一級毒品海洛因及第二級毒品安
    非他命各一次，經警於九十五年三月九日下午五時許，在新
    竹縣芎林鄉下山村下山七六號查獲，並採集其尿液送驗後始
    知悉上情。
二、案經桃園縣政府警察局移送臺灣桃園地方法院檢察署檢察官
    偵查起訴暨由新竹市警察局第二分局報告臺灣新竹地方法院
    檢察署檢察官移送本院併案審理。
    理  由
一、上訴人即被告甲○○經合法傳喚無正當理由未於審理期日到
    庭，惟其於原審審理時坦承有於事實欄一、(1)所示時、地施
    用第一級及第二級毒品之事實（見原審卷第九三頁）。又被
    告經警採集之尿液檢體，經送請臺灣尖端先進生技醫藥股份
    有限公司檢驗結果，呈鴉片及安非他命陽性反應，有該公司
    濫用藥物檢驗報告一紙附卷可稽（見毒偵字第3296號卷第四
    四頁），而扣案之海洛因一包（驗餘淨重○．五二公克）及
    安非他命一包（驗餘淨重○．四二二一公克）經驗鑑結果，
    分別含海洛因及安非他命成分，亦有法務部調查局調科壹字
    第○八○○○九六八○號鑑定通知書及憲兵司令部刑事鑑識
    中心九十四年九月十二日（九四）安鑑字第○二二八五號鑑
    驗通知書各一紙可按（見原審卷第一八、二七頁），足認被
    告前開自白與事實相符，應可採信。
二、其次，被告雖於偵查中否認有前揭事實欄一(2)所示之施用第
    一級及第二級毒品犯行。惟被告於九十五年三月九日下午五
    時許，在新竹縣芎林鄉下山村下山七六號查獲後為警所採集
    之尿液，經送請臺灣檢驗科技股份有限公司檢驗結果，確呈
    鴉片類及安非他命類陽性反應，此有該公司濫用藥物尿液檢
    驗報告一紙足參（見毒偵字第590號卷第八八頁）。按海洛
    因經注射入人體後，約百分之八十於二十四小時內自尿中排
    出，一般而言，尿液中能否驗出嗎啡陽性反應與其投與量、
    投與途徑、採尿時間、個人體質及檢驗方法之靈敏度有關，
    國外曾有文獻報導注射六毫克之海洛因鹽酸鹽，其代謝物嗎
    啡之平均可檢出時限約為二十六小時，行政院衛生署藥物食
    品檢驗局（八一）藥檢壹字第八一一四八八五號函參照；又
    甲基安非他命經口服投與後約百分之七十於二十四小時內自
    尿中排出，約百分之九十於九十六小時內自尿中排出，其檢
    出與投與方式、投與量、個人體質、採尿時間與檢測儀器之
    精密度等諸多因素有關，因此僅憑尿液中呈安非他命陽性反
    應，並無法確實推算吸食時間距採尿時間長短，唯依上開資
    料推斷，最長可能不會超過四日（即九十六小時），此經行
    政院衛生署藥物食品檢驗局八十一年二月八日藥檢壹字第
    一一五六號函示明確。揆諸上揭說明，足認被告於警方採尿
    時回溯二十六小時、九十六小時內之某時，施用第一級毒品
    海洛因及第二級毒品安非他命之事實明確。
三、被告前有如事實欄所載之施用毒品前科，經裁定送觀察、勒
    戒及強制戒治期滿執行完畢之事實，有被告之前案紀錄表在
    卷可佐，其於強制戒治執行完畢後，五年內再犯本件連續施
    用第一級、第二級毒品之罪，事證明確，犯行可以認定。
四、按海洛因、安非他命分別為毒品危害防制條例第二條第二項
    第一款、第二款明定之第一級、第二級毒品，均不得持有、
    施用。核被告施用海洛因所為係犯毒品危害防制條例第十條
    第一項之罪。被告施用安非他命所為，係犯同法第十條第二
    項之罪。其施用海洛因、安非他命前後分別持有海洛因及安
    非他命之低度行為應為施用之高度行為所吸收，均不另論罪
    。被告前後多次施用海洛因、安非他命之犯行，時間緊接，
    所犯各係構成要件相同之罪名，顯均係基於概括犯意而反覆
    為之，為連續犯，各應依刑法第五十六條之規定，論以一罪
    ，並依法加重其刑。公訴人雖僅就被告於九十四年六月八日
    凌晨一時許被查獲該次施用海洛因、安非他命之犯行提起公
    訴，然公訴人併案審理部分與已起訴部分既有連續犯之裁判
    上一罪關係，應為起訴效力所及，本院依法併予審理。被告
    所犯上開二罪，犯意各別，行為互殊，應予分論併罰。
五、原審法院以被告施用第一級、第二級毒品之事證明確，並據
    以論罪科刑，固非無見，然前述為起訴效力所及之併辦部分
    ，原審法院未及審理，尚有未洽。被告上訴未具理由任意指
    摘原審判決不當，雖無足取，惟原審判決既有可議，應由本
    院將原審判決撤銷改判。並審酌被告前因施用毒品經觀察勒
    戒、強制戒治後，仍未能戒除毒癮，顯已沈溺吸毒惡習，惟
    念其所為僅戕害自身身心健康，並未危及他人，且犯罪手段
    、情節及所生危害均尚非重大等一切情狀，各量處如主文第
    二項所示之刑，並定其應執行之刑。扣案之第一級毒品海洛
    因一包（驗餘淨重○‧五二公克）、第二級毒品安非他命一
    包（驗餘淨重○‧四二二一公克），均應依毒品危害防制條
    例第十八條第一項規定，諭知沒收銷毀之。
六、被告經合法傳喚，無正當理由不到庭，爰不待其陳述，逕行
    判決，併此敘明。
據上論斷，應依刑事訴訟法第三百六十九條第一項前段、第三百
六十四條、第三百七十一條、第二百九十九條第一項前段，毒品
危害防制條例第十條第一項、第二項、第十八條第一項前段，刑
法第十一條、第五十六條、第五十一條第五款，判決如主文。
本案經檢察官侯千姬到庭執行職務。
中    華    民    國    95    年    5     月    9     日
                  刑事第十四庭審判長法  官  蘇 隆 惠
                                    法  官  林 秀 鳳
                                    法  官  林 瑞 斌
以上正本證明與原本無異。
一級毒品部分如不服本判決，應於收受送達後十日內向本院提出
上訴書狀，其未敘述上訴之理由者並得於提起上訴後十日內向本
院補提理由書（均須按他造當事人之人數附繕本）。
                                    書記官  陳 思 云
中    華    民    國    95    年    5     月    10    日
附錄：本案論罪科刑法條全文
毒品危害防制條例第十條
施用第一級毒品者，處六月以上五年以下有期徒刑。
施用第二級毒品者，處三年以下有期徒刑。


司法院資訊處製作；財團法人民間司法改革基金會備份。
